Inventaris van het archief van J.C.A. Lichtenbelt, (1927) 1930-1942
Nationaal Archief, Den Haag
Collectie 416 J.C.A. Lichtenbelt
Lichtenbelt
1927-1942
merendeel 1930-1942
C24473
0.10 meter; 25 inventarisnummers.
Normale geschreven, getypte en gedrukte documenten, geen bijzondere handschriften.
Nationaal Archief, Den Haag
J.C.A. Lichtenbelt
Om de karakteristieke Balinese Hindoecultuur te behouden ijverde mevrouw J.C.A. Lichtenbelt om gelden in te zamelen voor de oprichting van een Hindoe-Balinese school op het eiland. Helaas bleek hier noch van de overheid, noch van partikuliere zijde voldoende animo voor te bestaan. Het archief bevat stukken betreffende het Hindoe-Baliplan en stukken betreffende het 'normaalonderwijs' in Nederlands-Indië.
Archiefvorming
Geschiedenis van de archiefvormer
Aan het eind van de twintiger jaren werden door de Balinese schoolvereniging "Siladarma" te Kloenkoeng pogingen ondernomen tot behoud van de karakteristieke Balinese Hindoecultuur. Men vond in mevrouw J.C.A. Lichtenbelt, oud-directrice van de Meisjes Normaalschool te Blitar (Oost-Java) een toegewijd propagandiste voor deze plannen, o.a. na de gesprekken, die zij met de op Bali verblijvende kunstenaar R. Bonnet had gevoerd. Men was het in deze kringen erover eens, dat westerse invloeden op langere duur fnuikend zouden zijn voor het Balinese cultuureigen.
Na haar repatriëring in 1935 ijverde zij gedurende vier jaar om gelden en medestanders te verzamelen om tot de oprichting van een Hindoe-Balinese school op het eiland te komen, waar Balinezen onderricht zouden ontvangen met de nadruk op de culturele en godsdienstige vakken.
Hiertoe zocht zij contact met ambtenaren van het Binnenlands Bestuur, het Departement van Onderwijs in Batavia, de Balinese Regentenbond, autoriteiten op onderwijsgebied en charitatieve
verenigingen op het Indisch onderwijs gericht zoals het Kartinifonds en de Van Deventer-Maas Stichting.
Hoewel nota's over de onderwijsstructuur, lesprogramma's etc. werden ontworpen bleek de overheid niet bereid het plan te financiëren. Van partikuliere zijde bleek evenmin voldoende animo aanwezig, zodat het plan tenslotte in 1939 verlaten moest worden.
Geschiedenis van het archiefbeheer
De hierna beschreven archivalia van mevrouw J.C.A. Lichtenbelt zijn afkomstig uit haar boedel en werden in september 1983 door mevrouw W. Gonggrijp-van Zadelhoff tezamen met een aantal fotoalbums geschonken aan het Koninklijk Instituut voor de Tropen in Amsterdam. Ingevolge de met het Instituut gemaakte afspraken over archief-beheer werden de archivalia afgescheiden van de verzameling en ondergebracht bij de Tweede Afdeling van het Algemeen Rijksarchief
Zie brief Tweede Afdeling ARA 1983 D.9.304.
.
Schenking (van een niet overheidsarchief)
Inhoud en structuur van het archief
2.21
Inhoud
Het archief bevat naast stukken over het Hindoe-Bali school-plan tevens stukken over het "normaalonderwijs" in Nederlands-Indië.
De omvang van het archief bedraagt 0,2 m'.
Aanwijzingen voor de gebruiker
Openbaarheidsbeperkingen
Volledig openbaar.
Materiële beperkingen
Aanvraaginstructie
Openbare archiefstukken kunnen online worden aangevraagd en gereserveerd. U kunt dit ook via de terminals in de studiezaal van het Nationaal Archief doen. Om te kunnen reserveren dient u de volgende stappen te volgen:
U maakt een profiel aan op www.gahetna.nl, en logt vervolgens in
Via de archiefinventaris (alleen de beschrijvingen met rode nummers) selecteert u het gewenste archiefstuk door op de knop 'Reserveren' te klikken
In het volgende scherm geeft u aan op welke dag u het archiefstuk wilt inzien
Indien u zich bevindt in de studiezaal en een tafelnummer heeft ontvangen kunt u dit nummer vermelden. Als u geen tafelnummer heeft kunt u tafelnummer 777 laten staan
Vervolgens bevestigt u uw reservering door deze te versturen.
Verwant materiaal
Beschikbaarheid van kopieën
Beschrijving van de series en archiefbestanddelen
- STUKKEN BETREFFENDE HET HINDOE-BALI SCHOOLPLAN., A.
  - Stukken betreffende de Balinese schoolvereniging "Siladarma" te Kloengkoeng en haar plannen tot oprichting van een Hindoe-Balinese school aldaar. Afschriften., 1927-1929; 1; 1 omslag
  - Nota's in het Maleis en Balinees getiteld: "Wewangoenan sekolahan Bali-Hindoe" en "Pendirian sekolah Hindoe-Bali", z.j. (c. 1930); 2; 1 omslag
  - Ingekomen brieven bij J.C.A. Lichtenbelt en doorslagen van haar uitgaande brieven betreffende het Hindoe-Bali schoolplan, 1935-1939; 3; 1 pak
    Het betreft de volgende afzenders en geadresseerden:
    Bonnet, R. 1936-1938
    Bos,. 1936
    Caron, mr. L.J.J. 1936-1939
    Colthof,. 1936
    Deventer-Maas, E.M.L. van 1936-1939
    Eerde, prof. van 1935-1936
    Endt, A. van der 1936
    Erp, Th. van 1935-1937
    François,. 1937
    Goris, dr. R. 1935-1936
    Grader, C.J. 1936, 1938
    Hartevelt,. 1938
    Haze Winkelman,. de 1936
    Houbolt,. 1935-1936
    Hunger, F.W.T. 1936
    Idema, mr. H.A. 1937-1938
    Idenburg, dr. P.J.A. 1937
    Jacht,. van der 1937
    Jansen,. 1936
    Joekes, mr. A.M. 1936-1939
    Jonge van der Halen, D. de 1938
    Kartinifonds, Vereeniging 1937, 1939
    Kirtya Liefrinck-Van der Tuuk 1936
    Kohnstamm, prof.dr. Ph. 1936
    Konijnenburg, van 1939
    Korn, dr. V.E. 1935, 1938
    Lamster,. 1936
    Moll, H.J.E. 1938
    Nieuwenkamp, W.O.J. 1937
    Plate,. 1936
    Rees, mevr. van 1937
    Regentenbond in de res. Bali 1935
    Resink, ir. Th.A. 1936, 1938
    Schilperoort,. 1937
    Schrieke, dr. B. 1935, 1939
    Smidt van Gelder, W. 1938
    Soekawati 1936
    Spijker,. 1936
    Stutterheim, dr. W.F. 1935-1939
    Tjokorda van Tabanan 1936
    Tongeren,. van 1936
    Valette, de la 1936
    Veen, van 1936
    Wertheim, L.M. 1937-1938
    N.N. (9 stuks) 1935-1939
  - Nota's houdende een verslag van werkzaamheden verricht door mevrouw J.C.A. Lichtenbelt in verband met de oprichting van een Hindoe-Bali school, 1935; 4; 1 omslag
  - Notulen en aantekeningen van de door mevrouw Lichtenbelt gevoerde besprekingen, 1937-1939; 5; 1 omslag
    Het betreft besprekingen met: mr. L.J.J. Caron, mevr. E.M.L. van Deventer-Maas, mr. H.A. Idema, mr. A.M. Joekes, prof. B. Schrieke, dr. W.F. Stutterheim, mej. E.M. Wertheim.
  - Nota houdende een beredeneerd programma voor een Hindoe-Bali meisjesschool op confessionele basis. Kopie., z.j; 6; 1 stuk
  - Nota's en aantekeningen betreffende de plannen tot oprichting van een Hindoe-Balinese school, z.j. (1935-1936); 7; 1 omslag
  - Nota's getiteld: "Overzicht van het Hindoe-Bali plan in zijn gewijzigden vorm", twee versies, z.j. (1937-1938); 8; 1 omslag
  - Lesroosterschema's voor een Hindoe-Balinese school, met name voor het godsdienst- en cultuuronderricht, z.j; 9; 1 omslag
  - Nota's met tegenargumenten in geval van een afwijzend oordeel over de oprichting van een Hindoe-Balinese school, z.j. (c. 1936); 10; 1 omslag
  - Begrotingsschema's voor een op te richten Hindoe-Balinese school, z.j. (1936); 11; 1 omslag
  - Naamlijsten van vooraanstaanden die instemmen met de plannen om te komen tot een Hindoe-Bali school, 1935-1937; 12; 1 omslag
  - Lijsten van toezeggingen en giften "om te geraken tot de oprichting eener Hindoe-Balischool", 1935-1938; 13; 1 omslag
  - Samenvatting van de rede van de direkteur van Onderwijs en Eredienst, Idenburg, bij de behandeling van de begroting van Nederlands-Indië voor 1938, 1937; 14; 1 omslag
  - Notitie van de Regeringsgemachtigde voor Algemene Zaken bij de Volksraad over het Hindoe-Bali schoolplan; met commentaar hierop. Afschrift., 1938; 15; 1 omslag
  - Notulen van de vergadering van het Indisch Genootschap ter bespreking van de invloed van de christelijke zending op Bali; met bijgevoegde nota's over dit onderwerp van C. Lekkerkerker, V.E. Korn en L.C. Heyting, 1932; 16; 1 omslag
  - Recensie van het artikel "The Balinese temper" van de hand van J. Belo betreffende de geaardheid van de Balinese bevolking, z.j. (c. 1935); 17; 1 omslag
- STUKKEN BETREFFENDE HET NORMAALONDERWIJS IN NEDERLANDS-INDIË., B.
  - Dagboekje van mevrouw J.C.A. Lichtenbelt, directrice van de Meisjes Normaalschool te Blitar, houdende aantekeningen over de school, onderwerpen van pedagogische en psychologische aard en de Balinese cultuur, z.j. (c. 1933); 18; 1 deeltje
  - Tekst van een lezing door mevrouw Lichtenbelt over de meisjes-normaalschool te Djokjakarta en de organisatie van dit onderwijs, 1933; 19; 1 omslag
  - Tekst van een lezing van mevrouw Lichtenbelt over de oorsprong van de Leerschool gerelateerd aan haar ervaringen als directrice, z.j; 20; 1 omslag
  - Schets-plattegrond van een inlandse school met verblijfsruimten, z.j; 21; 1 stuk
  - Schema van een "lesrooster eener jongensnormaalschool" in Nederlands-Indië, z.j. (c. 1930); 22; 1 stuk
  - Introduktieboekje van de Van Deventerschool te Semarang. Gedrukt., z.j. (c. 1930); 23; 1 katern
- DIVERSEN., C.
  - Verslag van de crematieplechtigheid van mevrouw E.M.L. van Deventer-Maas. Gedrukt., 1942; 24; 1 katern
  - Overzicht van de chemische samenstelling en het vitaminegehalte van Indische levensmiddelen samengesteld door dr. W.F. Donath van het Geneeskundig Laboratorium te Weltevreden. Kopie., 1932; 25; 1 stuk